【裁判字號】    98,審訴,459
【裁判日期】    980609
【裁判案由】    毒品危害防制條例
【裁判全文】
臺灣士林地方法院刑事判決            98年度審訴字第459 號
公  訴  人  臺灣士林地方法院檢察署檢察官
被      告  甲○○
公設辯護人  姜惠如
上列被告因毒品危害防制條例案件，經檢察官提起公訴（98年度
偵字第3326號），本院判決如下：
    主  文
甲○○販賣第三級毒品，未遂，處有期徒刑壹年肆月，緩刑年
，緩刑期間付保護管束。扣案之第三級毒品愷他命包（Ketami
ne，驗餘總淨重壹點捌陸陸肆公克）、包裝第三級毒品愷他命用
之包裝袋個、NOKIA 廠牌行動電話壹支（含門號0000000000號
SIM 卡壹張）均沒收。
    事  實
一、甲○○明知愷他命（Ketamine）係毒品危害防制條例列管之
    第三級毒品，不得販賣，於民國98年2月15日凌晨0時30分許
    ，在臺北市大安區○○○路○ 段249 號地下室之DV8-PUB ，
    以新臺幣（下同）1,000 元之價格，向姓名年籍不詳之成年
    男子，購入愷他命5 小包，供己施用剩餘3 小包後，因缺錢
    花用，竟意圖轉售牟利，基於販賣之犯意，於98年2 月19日
    下午1時20 分許，在臺北縣土城市○○街27巷12號3 樓之住
    處，以暱稱「牛仔褲售出」登入「粉色豆豆聊天室（16-18
    歲）」（網址http://fiberchat.doo.idv.tw） ，等候與不
    特定人聊天，經警巡網發現其似在販賣毒品，為予查緝，以
    暱稱「小印」與其交談：「安安安」、「怎賣? 」、「在哪
    阿??? 」、「怎邁阿?? 」 、「臺北」、「你呢?? 」 、「
    圓環阿」、「怎賣?? 」 等語，其回應：「妳在哪!? 」 「
    妳住哪!? 」 、「臺北哪!? 」 、「也是臺北摟」、「即時
    說OK!?」等語，嗣雙方互留雅虎即時通帳號並改至該處繼續
    交談後，警方問：「你是賣褲子的ㄇ??? 」、「怎麼賣阿??
    ? 」等語，其回應：「摁」、「寒帶（含袋）@@0.84」、「
    袋子0.1 的@@」、「裡面0.7@@ 」等語，待警方確認其有愷
    他命3 小包可賣，每小包欲賣320 元後，遂於當日下午約1
    時52分許，撥打甲○○在雅虎即時通留下門號0000000000號
    行動電話聯繫，雙方確認上開交易內容後，相約於當日下午
    約2 時40分許，在「臺北火車站」附近見面交易，迄當日下
    午約3 時3 分許，甲○○依約攜帶愷他命3 包（驗餘總淨重
    1.8664公克）前往臺北市○○區○○路3 號前，與佯裝買家
    之警員吳仁成碰面，自左側褲袋取出上開愷他命交予吳仁成
    而欲收款時，為吳仁成與另名埋伏員警張津華表明身分當場
    逮獲而未遂，並扣得上開愷他命、門號0000000000號行動電
    話1 具（含SIM 卡1 張）。
二、案經臺北市政府警察局大同分局報告臺灣士林地方法院檢察
    署檢察官偵查起訴。
    理  由
壹、程序部分：
一、按被告以外之人於審判外之言詞或書面陳述，除法律有規定
    者外，不得作為證據；又被告以外之人於審判外之陳述，雖
    不符合同法第159 條之1 至第159 條之4 之規定，但經當事
    人於審判程序同意作為證據，法院審酌該言詞陳述或書面陳
    述作成時之情況，認為適當者，亦得為證據。當事人、代理
    人或辯護人於法院調查證據時，知有第159 條第1 項不得為
    證據之情形，而未於言詞辯論終結前聲明異議者，視為有前
    項之同意，刑事訴訟法第159 條第1 項及第159 條之5 分別
    定有明文。經查，本件證人吳仁成、張津華於偵查中之證述
    ，雖屬被告以外之人於審判外所為之陳述，然上開證人於偵
    查中在檢察官前所為陳述，業經依法具結，且本院查無其等
    不能自由陳述或檢察官有以其他非法、不當之方式取證情形
    ，而被告復未曾提及檢察官在偵查時有何不法取證致證人證
    詞顯不可信之情事，又該等證人偵查中證詞之證據能力，檢
    察官同意為證據，被告及辯護人亦表示不爭執證據能力或表
    示無意見（見本院98年6月2日審判筆錄），且被告及辯護人
    在本院言詞辯論終結前，均未聲明異議，本院認該等具有傳
    聞證據性質之證據，並無任何違法取證之不適當情形，以之
    作為證據使用係屬適當，自得採為認定被告犯罪事實之證據
    。
二、按法院或檢察官得囑託醫院、學校或其他相當之機關、團體
    為鑑定，或審查他人之鑑定，並準用第203 條至第206 條之
    1 之規定，而鑑定之經過及其結果，應命鑑定人以言詞或書
    面報告，刑事訴訟法第208條第1項前段及第206條第1項分別
    定有明文。查本案為警查扣之愷他命3包，由檢察官指揮承
    辦員警送往交通部民用航空局航空醫務中心鑑定，該機關長
    期受囑託鑑定刑事案件之毒品證物，以協助偵辦刑案，所為
    之鑑定，自具有相當之專業及可信度，且該機關之鑑定人員
    係依法令從事公務之人員，亦將鑑定經過及其結果詳細載明
    於鑑驗通知書上，並無任何顯不可信之情況，參照刑事訴訟
    法第159條第1項「除法律有規定者」之例外（修法意旨明確
    指出包含同法第206條）暨同法第159條之4第1款等規定，本
    案所引用交通部民用航空局航空醫務中心98年3月13日航藥
    鑑字第0981275號毒品鑑定書1份自有證據能力。
三、卷附之員警吳仁成使用門號0000000000號行動電話與被告使
    用門號0000000000號行動電話通話譯文、粉色豆豆聊天室交
    談紀錄及雅虎奇摩即時通交談紀錄列印資料等傳聞證據（見
    偵查卷第22頁至第32頁），其內容經被告核認均為相符而同
    意其真實性，且檢察官、被告、辯護人均同意上開證據之證
    據能力，應均認有證據能力。
四、至被告於98年2月19日下午3時3分許，在相約交付毒品地點
    為埋伏員警當場逮捕並附帶搜索，當場扣得愷他命3包（驗
    餘總淨重1.8664公克）、行動電話（含門號0000000000號
    SIM卡1片）1具等物品，均係偵辦本案之員警依刑事訴訟法
    第130條所規定之法定程序合法搜索扣得，有臺北市大同分
    局搜索扣押筆錄附卷足稽（見偵查卷第17頁至第18頁)，復
    無證據證明係公務員違背法定程序或經偽造、變造所取得，
    是認前揭扣案物，亦有證據能力，均合先敘明。
貳、實體部分：
一、上開犯罪事實，業據被告甲○○於警詢、偵查及本院審理中
    坦承不諱，核與證人即查獲本件犯行之員警吳仁成、張津華
    於偵查中之證述相符（偵查卷第51至52頁），並有證人吳仁
    成門號0000000000號行動電話與被告使用門號0000000000號
    行動電話通話譯文、「粉色豆豆聊天室（16-18 歲）」談話
    訊息、雅虎奇摩即時通訊息交談紀錄列印資料、職務報告書
    各1 份在卷可稽（偵查卷第22至32頁、第69頁），被告於上
    開地點與喬裝購買毒品員警見面時，當場為警查獲毒品愷他
    命3 包、門號0000000000號之NOKIA 廠牌行動電話1 支（含
    SIM 卡1 張），有扣案毒品照片各1 紙、贓證物品清單2紙
    附卷可憑（偵查卷第20至21頁、第68、70頁），扣案之毒品
    愷他命3 包（驗餘總淨重1.8664公克），經交通部民用航空
    局航空醫務中心以氣相層析質譜儀法鑑驗結果，檢出愷他命
    （Ketamine）成分，有該中心98年3 月13日航藥鑑字第0981
    275 號1 紙附卷可佐（偵查卷第69頁），堪認被告之任意性
    自白與事實相符，應可採信。
二、次按毒品危害防制條例第4 條第1 項、第2 項所謂販賣行為
    ，不以販入後復行賣出為必要，祇要以營利意思之為目的，
    而販入或賣出二者其一之行為，即足構成；行為人持有第一
    級或第二級毒品，有以主觀上營利售賣意圖而販入第一級或
    第二級毒品，其雖未及賣出，仍應論以販賣第一級或第二級
    毒品既遂罪責；或非以營利售賣意圖而販入，或因其他原因
    而持有第一級或第二級毒品，嗣起意圖利售賣，著手於販賣
    行為未及賣出，即應成立販賣第一級或第二級毒品未遂罪責
    。有最高法院90年度臺上字第1898號、第12 04 號判決意旨
    可資參照。經查，本件被告甲○○於檢察官偵查訊問時表示
    「98年2 月15日凌晨零時30分左右我在臺北市大安區○○○
    路○段 的DV8-PUB 舞廳買的，我五包一千元買來的，之後我
    不想施用加上身上沒有錢所以才想在網路上售出」等語（詳
    偵查卷第53頁之訊問筆錄），顯見被告非因員警化名向其提
    出要約後始以營利售賣意圖而販入愷他命，嗣其遭警員設計
    誘捕致實際上不能完成毒品交易行為，依前開最高法院判決
    意旨觀之，應論以販賣第三級毒品未遂罪。核被告所為，係
    犯毒品危害防制條例第4 條第6 項、第3 項之販賣第三級毒
    品未遂罪。被告著手販賣第三級毒品犯行之實行，後於約定
    交付時遭埋伏員警逮捕而不遂，為未遂犯，爰依刑法第25條
    第2 項之規定，就上開犯行減輕其刑。被告於本件案發時甫
    滿18歲，因當兵在即，為於服兵役前戒絕毒癮並圖區區960
    元利潤，甘犯販賣第三級毒品之重罪，足見其年輕識淺，思
    慮未周，其意圖出售毒品愷他命予警方喬裝之買方，經警查
    獲尚未造成治安之危害，且犯後深表悔悟，故其行為雖可議
    ，然查被告無犯罪前科，對重典之認識不夠深切，且其本次
    所欲販售愷他命之驗餘總淨重僅1.8664公克，與其他販毒集
    團大量販賣毒品並可獲得厚利之情形比較，所生危害尚屬輕
    微，雖本件犯行未遂，依法得減輕其刑，然縱依本罪之法定
    本刑「五年以上有期徒刑」酌減，則猶嫌過重，即就全部犯
    罪情節觀之，猶屬法重而情輕，是自客觀以言，當有情堪憫
    恕之處，爰依刑法第59條之規定再酌減其刑，並依刑法第70
    條遞減之。爰審酌被告意圖營利之犯罪動機、手段及目前毒
    品氾濫，被告於此社會治安日益惡化之際，明知為管制之第
    三級毒品愷他命，卻仍於網路上兜售販賣，販賣之數量不多
    、影響社會治安之程度不大，犯後坦承犯行、態度良好等一
    切情狀，量處如主文所示之刑，以示儆懲。末查，被告前未
    曾因故意犯罪而受有期徒刑以上刑之宣告，此有臺灣高等法
    院被告前案紀錄表1 份附卷可稽，本院審酌被告偶因一時輕
    率失慮，致罹本罪，犯罪後已供認犯行，知所悔悟，經此罪
    刑之宣告，當知所警惕，信無再犯之虞，本院綜核各情，認
    所宣告之刑，以暫不執行為適當，爰依刑法第74條第1 項第
    1 款及第93條第1 項之規定宣告緩刑3 年，並諭知交付保護
    管束，以啟自新（被告於緩刑期間內，如因故意犯罪致受有
    期徒刑以上刑之宣告者，或違反保護管束應遵守事項情節重
    大者，將撤銷緩刑並執行原有刑期）。
三、按毒品危害防制條例第18條第1 項前段之規定，應予沒收銷
    燬之毒品，以經查獲之第一級、第二級毒品為限。同條後段
    規定：應予沒入銷燬之第三級、第四級毒品，專指查獲施用
    或持有之第三級、第四級毒品；其因製造、運輸、販賣、意
    圖販賣而持有者，即非該條項所指應予沒入銷燬之列，而同
    條例第19條第1 項所定：供犯罪所用或因犯罪所得之物，係
    指犯第4 條至第9 條、第12條、第13條或第14條第1 項、第
    2 項之罪「所用」或「所得」之物，不包括毒品本身，是本
    件查獲之毒品愷他命即不得援引上開規定諭知沒收。惟毒品
    愷他命依毒品危害防制條例規定，不得販賣、意圖販賣而持
    有或轉讓，係屬違禁物，是扣案第三級毒品愷他命3 包內之
    第三級毒品愷他命（Ketamine，驗餘總淨重1.8664公克），
    應依刑法第38條第1 項第1 款之規定諭知沒收；至於包裝愷
    他命所用之包裝袋3 個，有防止毒品裸露，逸出及潮溼之功
    能，並便於攜帶，所用，亦屬被告所有供販賣第三級毒品罪
    所用之物，均應依同法第38條第1 項第2 款、第3 項規定，
    併予宣告沒收。另被告所有及使用之行動電話（含門號為00
    00000000號之SIM 卡壹張）1 支，係供被告聯繫販賣毒品事
    宜之用，亦經被告供述在卷，應依毒品危害防制條例第19條
    第1 項之規定諭知沒收。
據上論斷，應依刑事訴訟法第299條第1項前段，毒品危害防制條
例第4條第6項、第3項，刑法第11條、第25條第2項、第59條、第
74條第1項第1款、第93條第1項、第38條第1項第1款、第2款，判
決如主文。
本案經檢察官游儒倡到庭執行職務。
中    華    民    國    98    年    6     月     9    日
                  刑事第一庭審判長法  官  洪英花
                                  法  官  雷雯華
                                  法  官  王沛雷
以上正本證明與原本無異。
如不服本判決，應於收受送達後10日內向本院提出上訴書狀，其
未敘述上訴之理由者並得於提起上訴後20日內向本院補提理由書
（均須按他造當事人之人數附繕本）。
                                  書記官  趙彩彤
中    華    民    國    98    年    6     月    9     日
附錄本案論罪科刑法條之依據：
毒品危害防制條例第4條
製造、運輸、販賣第一級毒品者，處死刑或無期徒刑；處無期徒
刑者，得併科新臺幣1 千萬元以下罰金。
製造、運輸、販賣第二級毒品者，處無期徒刑或7 年以上有期徒
刑，得併科新臺幣7 百萬元以下罰金。
製造、運輸、販賣第三級毒品者，處5 年以上有期徒刑，得併科
新臺幣5 百萬元以下罰金。
製造、運輸、販賣第四級毒品者，處3 年以上10年以下有期徒刑
，得併科新臺幣3 百萬元以下罰金。
製造、運輸、販賣專供製造或施用毒品之器具者，處1 年以上7
年以下有期徒刑，得併科新臺幣1 百萬元以下罰金。
前五項之未遂犯罰之。


司法院資訊處製作；財團法人民間司法改革基金會備份。
